【裁判字號】    96,訴,1932
【裁判日期】    970205
【裁判案由】    給付貨款
【裁判全文】
臺灣高雄地方法院民事判決              96年度訴字第1932號
原      告  戊○○
被      告  乙○○
            丙○○
兼上  二人
訴訟代理人  王榮良
上三人共同
訴訟代理人  顏宏彬  律師
上列當事人間請求給付貨款事件，本院於中華民國九十七年一月
二十四日言詞辯論終結，判決如下：
    主      文
原告之訴及其假執行之聲請均駁回。
訴訟費由原告負擔。
    事實及理由
一、原告起訴主張：緣訴外人北上企業有限公司（下稱北上公司
    ）與原告素有生意往來，惟因北上公司發生財務問題，積欠
    原告貨款達一千餘萬元未還，原告乃終止與北上公司間之供
    貨關係。嗣於民國94年10月11日起至同年10月19日止，被告
    乙○○、王榮良及丙○○向原告表示其等準備承接北上公司
    之營運業務，請求原告能繼續供貨，雙方並協議以被告三人
    名義叫貨，被告旋陸續向原告購買玉米及黃豆等貨物，原告
    已依約交貨完畢，惟被告並未依約清償貨款，迄今尚欠貨款
    共計新臺幣（下同）1,018,453 元。為此，爰依買賣之法律
    關係提起本件訴訟，並聲明求為判決：被告應連帶給付原告
    1,018,453 元，及自本起訴狀繕本送達被告之翌日（即96年
    9 月28日）起至清償日止，按週年利率百分之五計算之法定
    遲延利息，並就原告勝訴部分，願供擔保以代釋明，請准宣
    告得為假執行等語。
二、被告抗辯略以：對於原告主張之貨款金額，不為爭執；惟被
    告係於94年10月間，因北上公司經營不善結束營業後，始向
    北上公司承租倉庫，並以勇品企業有限公司（下稱勇品公司
    ）之名義營業，然因營業之初並不認識原告，故所需原料貨
    品均透過叔叔甲○○（即北上公司之負責人）向原告訂貨，
    亦直接將貨款交付予甲○○，其中部分貨款則依甲○○之指
    示直接匯款予原告。本件原告主張之貨款，確實是甲○○所
    積欠，與被告無關，原告之請求為無理由。乃聲明求為判決
    駁回原告之訴及其假執行之聲請，及如受不利之判決，願供
    擔保以代釋明，請准宣告得免為假執行等語，資為抗辯。
三、原告主張被告三人自94年10月11日起至同年10月19日止，共
    計積欠黃豆、玉米等貨款1,018,453 元之事實，固據其到庭
    指述綦詳，並據提出積欠貨款明細表、台糖專用碼頭貨物裝
    運證明單、交貨簽收單等各1 份（詳本院卷第6 頁至第9 頁
    ）為憑，復為被告到庭對於貨款金額稱不爭執，應堪信為真
    實。嗣原告主張被告等人應依買賣之法律關係，連帶給付原
    告1,018,453 元，及其法定遲延利息等情，則為被告所否認
    ，並抗辯以：系爭貨款係北上公司所積欠，與被告無關等前
    詞。嗣經兩造於本院審理中協商整理爭點為：本件原告訴請
    被告應連帶給付貨款1,018,45 3元，有無理由？茲就兩造間
    上開爭點，審酌如下。
四、原告訴請被告應連帶給付貨款1,018,453 元，有無理由？
  (一)按「稱買賣者，謂當事人約定一方移轉財產權於他方，他方
    支付價金之契約。當事人就標的物及其價金互相同意時，買
    賣契約即為成立。」，「買受人對於出賣人，有交付約定價
    金及受領標的物之義務。」，民法第345 條、第367 條固分
    別定有明文，惟「請求履行債務之訴，除被告自認原告所主
    張債權發生原因之事實外，應先由原告就其主張此項事實，
    負舉證之責任，必須證明其為真實後，被告於其抗辯事實，
    始應負證明之責任，此為舉證責任分擔之原則。」，此有最
    高法院43年台上字第377 號民事判例意旨可資參照，核先敘
    明。
  (二)本件原告主張被告等人應依買賣之法律關係，連帶給付積欠
    之貨款1,018,453 元之事實，固據原告提出積欠貨款明細表
    、台糖專用碼頭貨物裝運證明單、交貨簽收單等各1 份附卷
    為憑，然則為被告所否認，並以：系爭貨款係北上公司所積
    欠，與被告無關等前詞置辯。經查：
    1.原告主張系爭貨款係被告等人所積欠之事實，業據其到庭
      陳稱：之前甲○○（即北上公司之負責人）跳票以後，有
      找甲○○協商，但其表示已將公司交給被告3 人經營，而
      原告並不認識被告3 人，且之前北上公司之叫貨係由訴外
      人王麗梅（北上公司負責人甲○○之女）負責，李小姐（
      丁○○）不曾為北上公司叫過貨，換被告經營後，才是李
      小姐叫貨等語在卷（詳本院卷第42頁調查筆錄）。然此則
      據被告到庭辯稱：「當初是我叔叔甲○○叫貨給我的，錢
      不是我欠的」等語在卷（詳本院卷第74頁言詞辯論筆錄）
      。是依兩造上開陳述與答辯以觀，被告既已否認有與原告
      成立買賣之事實，原告自應就其與被告間確有買賣關係之
      事實，負舉證責任，合先敘明。
    2.原告固提出其設於高雄市三信合作社三多分社之活期存款
      簿存摺帳戶之往來明細，其中自94年10月7 日至10月18日
      計有5 筆款項，係由被告丙○○所匯入，欲證明被告等人
      確有與原告間有生意往來之事實，然據被告所舉證人甲○○即北上公司之負責人到庭證稱：「應該是在94年10月20
      日左右才將工廠及所有貨物移轉給被告，惟係在十月底才
      移交清楚。北上的實際業務（應係指北上公司移轉給被告
      之後）是乙○○及王榮良在經營。乙○○智商有點問題，
      但是應該是兩兄弟一起經營。是乙○○來跟我租倉庫租約
      ，但都是被告王榮良在經營。我與乙○○簽約是因為我有
      欠乙○○錢。貨物是我叫王麗美叫的，因為當時生意週轉
      不靈王麗美無法應付，所以一部分是叫丁○○叫貨。原告
      起訴的貨款1,018,453 元確實是我叫的，因為我有欠被告
      的錢，所以一部分抵銷掉，一部分我叫被告將錢匯給原告
      。錢是由被告王榮良的太太匯出去的。」，等語在卷（詳
      本院卷第76頁言詞辯論筆錄）。是依證人甲○○之證詞，
      系爭貨款係證人叫貨後，指示被告之一丙○○將貨款一部
      分直接匯予原告，則於原告銀行存褶告內有被告丙○○匯
      入款，尚與證人之陳述相符，自屬無從僅由原告之存褶內
      有被告匯入款之事實，而得證明原告與被告間確有買賣之
      事實。
    2.另被告所舉證人丁○○即被告所經營之勇品公司員工亦到
      庭證稱：「（法官問：當時本件何人找你叫貨？）答：是
      甲○○叫我叫的，被告王榮良並沒有叫我叫貨，因為王榮
      良並不認識原告。怕王榮良叫貨時原告不送貨，所以透過
      甲○○叫貨。本件原告起訴之貨款應由甲○○給付，與被
      告王榮良沒有關係，而且送貨來都是我簽收的，都是用北
      上的名義。之前都是王麗美在叫貨，當時因為王麗美生病
      而且事情很多，所以才由我叫貨。」等語在卷（詳本院卷
      第77頁言詞辯論筆錄）。是依上開證人之證述可知，原告
      主張之貨款，應非係被告等人所訂購，而是北上公司之負
      責人甲○○所訂購，已堪認定。
    3.而證人甲○○、丁○○等人固然均與被告有親誼、雇佣關
      係，然參以原告曾與甲○○素有生意來，於甲○○仍積欠
      一千餘萬元貨款未還情事下，竟未採取事前簽訂送貨合約
      書，或送貨當時親自到場要求被告等人簽收送貨單等，更
      為嚴謹之確保貨款措施，即貿然送貨予北上公司致遭無法
      收取貨款，復未能積極證明確有與被告等人成立買賣關係
      之事實，是證人甲○○、丁○○之證詞仍非不可採信。
    4.由兩造上開陳述、抗辯及證人之證詞以觀，尚無積極證據
      足資證明原告確有與被告等人間成立買賣關係，已至為明
      確。
  (三)本件原告尚無法證明，其被告等人間確有成立買賣之關係。
    揆諸上開法律規定與最高法院民事判例意旨所示，原告依買
    賣之法律關係，訴請被告等人應連帶給付貨款1,018,453 元
    ，於法自非有據。
五、綜上所述，原告並未就被告等人確有與其成立買賣之事實，
    舉證以實其說，則原告主張被告等人應負給付貨款責任，於
    法自屬無據。從而，原告訴請被告等人應連帶給付貨款
    1,018,45 3元，及自本起訴狀繕本送達被告之翌日起至清償
    日止，按週年利率百分之五計算之法定遲延利息，於法洵非
    有據，所訴自應予以駁回。又原告之訴既經駁回，其假執行
    之聲請即失所附麗，應併予以駁回。
六、本件事證已臻明確，兩造其餘主張、抗辯及所用之攻擊、防
    禦方法與舉證，核與本判決結果不生影響，爰不逐一論駁。
七、據上論結，本件原告之訴為無理由，依民事訴訟法第78條，
    判決如主文。
中    華    民    國    97    年     2    月     5    日
                民事第五法庭  法  官  柯盛益
上為正本，係照原本作成
如不服本判決，應於送達後20日內，向本院提出上訴狀並表明上
訴理由，如於本判決宣示後送達前提起上訴者，應於判決送達後
10日內補提上訴理由書（須附繕本）。
中    華    民    國    97    年     2    月     5    日
                              書記官  卓榮杰


司法院資訊處製作；財團法人民間司法改革基金會備份。
